【裁判字號】    89,交訴,447
【裁判日期】    900309
【裁判案由】    公共危險等
【裁判全文】
臺灣臺南地方法院刑事判決                        八十九年度交訴字第四四七號
    公  訴  人  臺灣臺南地方法院檢察署檢察官
    被      告  甲○○
右列被告因公共危險等案件，經檢察官提起公訴（八十九年度偵字第一００五六號）
，本院判決如左：
    主  文
甲○○服用酒類，不能安全駕駛動力交通工具而駕駛，處有期徒刑伍月，如易科罰金
，以參佰元折算壹日；又因過失傷害人，處有期徒刑肆月，如易科罰金，以參佰元折
算壹日。應執行有期徒刑捌月，如易科罰金，以參佰元折算壹日。
被訴駕車肇事逃逸部分無罪。
    事  實
一、甲○○於民國八十九年八月四日凌晨零時許，在台南縣永康市大灣友人住處，飲
    用啤酒後，業已達不能安全駕駛動力交通工具之程度，竟不顧飲用酒類後，吐氣
    所含之酒精濃度超過每公升０．二五毫克以上者，不得駕車之規定，而仍無照駕
    駛車牌號碼ＵＪ─６５５１號自用小客車，自該處往台南縣歸仁鄉方向行駛。嗣
    於同日凌晨零時三十分許，其正沿台南縣歸仁鄉○○村○○路○段三六六巷，由
    北往南方向行駛，途經該巷內西野高幹六八之一電線桿前時，本應注意汽車行駛
    時，駕駛人應注意車前狀況，並隨時採取必要之安全措施，且應注意該路段之最
    高行車時速，不得超過四十公里，而依當時雖係雨天、夜間無照明，然路面並無
    缺陷，道路上亦未有任何障礙物、視距復屬良好等情形以觀，客觀上亦無不能注
    意之情事，其竟疏於注意車前狀況，貿然以時速六十公里之速度超速行駛，並因
    酒後駕車失控，而撞及對向車道，由乙○○所駕駛，內載丙○○之車牌號碼ＴＨ
    ─４９７１號自用小客車，致丙○○受有胸（肋）挫傷之傷害。甲○○駕車肇事
    後，因自身亦受傷，而由友人送至台南市立醫院就醫，後經警據報循線前往該醫
    院而查知甲○○血中酒精濃度為一二五‧九一ｍｇ／ｄｌ（經換算後相當於吐氣
    所含酒精濃度每公升０‧六二五毫克），始知上情。
二、案經丙○○訴由台南縣警察局歸仁分局報告臺灣臺南地方法院檢察署檢察官偵查
    起訴。
    理  由
一、有罪部分：
    （一）右述犯罪事實，業據被告甲○○於警訊時及偵審中坦白承認，核與告訴人
          丙○○與證人即駕車搭載告訴人之乙○○，於警訊時及偵審中所指述之情
          節相符，此外復有台南縣警察局道路交通事故調查報告表一紙、現場照片
          十五張及台南市立醫院查詢檢驗報告、刑法第一百八十五條之三案件測試
          觀察紀錄表各一份附卷可參。又告訴人因本件車禍，而受有如事實欄所載
          之傷害，則有光復中醫聯合診所八十九年八月九日診斷證明書一紙在卷足
          憑。
    （二）其次，按汽車行駛時，駕駛人應注意車前狀況，並隨時採取必要之安全措
          施；又行車速度，應依標誌之規定；而飲用酒類後，其吐氣所含之酒精濃
          度超過每公升０．二五毫克以上者，不得駕車，道路交通安全規則第九十
          四條第三項、第九十三條、第一百十四條第二款分別定有明文。本件被告
          甲○○駕車於道路上行駛，自應注意上述道路交通安全規則，而案發當時
          雖係雨天、夜間無照明，然路面無缺陷、道路上亦未有任何障礙物、視距
          復屬良好等情，則有前述台南縣警察局道路交通事故調查報告表載明可考
          ，據此判斷，客觀上亦無不能注意之情事，其竟仍酒後駕車，超速行駛，
          且疏於注意車前狀況，以致肇事並使告訴人受傷，故被告之駕駛行為，顯
          有過失。此外，被告之過失駕駛行為，與告訴人所受之傷害結果間，復具
          有相當因果關係，亦屬顯然。
    （三）再者，按刑法第一百八十五條之三所稱服用酒類或其他相類之物，不能安
          全駕駛動力交通工具之公共危險條款，係屬抽象危險犯之規定，此種抽象
          危險係伴隨飲酒過量之行為而當然成立。換言之，只需客觀上有此種行為
          出現，危險即視為存在，其是否果真肇事，均不影響公共危險罪責之成立
          ；若其果真肇駕車肇禍，其不能安全駕駛動力交通工具之情形，則更不待
          言。另參考德、美等國之認定標準，對於酒精濃度呼氣已達每公升零點五
          五毫克，或血液濃度達百分之零點一一以上，肇事率為一般正常人之十倍
          ，均認為已達「不能安全駕駛」之程度（此有法務部八十八年五月十八日
          法八八檢字第一六六九號函可資參照）。查本件被告甲○○對於其在右述
          時、地，酒後駕車一事不僅坦認屬實，且其肇事後經測得之血中酒精濃度
          為一二五‧九一ｍｇ／ｄｌ（經換算結果相當於血液濃度百分之零點一二
          五九一；吐氣所含酒精濃度每公升０‧六二五毫克），業已超過上述血液
          濃度百分之零點一一（吐氣所含酒精濃度每公升零點五五）之標準等情，
          亦有前開血液酒精濃度查詢檢驗報告一紙附卷可按，參照前揭說明，被告
          飲酒後顯已達於不能安全駕駛動力交通工具之程度。況被告嗣後更因不能
          安全駕駛之行為，而肇事致人受傷，益證被告飲酒後，駕駛上開自用小客
          車時，即已處於不能安全駕駛之狀態。
    （四）綜上所述，本件事證已臻明確，被告甲○○之上開犯行，均堪認定。
    （五）核被告甲○○所為，係犯刑法第一百八十五條之三之重大違背安全駕駛罪
          及同法第二百八十四條第一項前段之過失傷害罪。又被告所犯之過失傷害
          罪，係無照酒後駕車肇事而致人受傷，乃屬無駕駛執照並酒醉駕車，因而
          致人受傷，依法並應負刑事責任，故需依道路交通管理處罰條例第八十六
          條第一項，加重其刑，公訴意旨漏未斟酌此點，容有未洽。至被告所犯上
          開二罪間，犯意不同，行為互殊，應予分論併罰。本院審酌被告犯罪之動
          機、目的，其生活狀況、品行、智識程度，本件犯罪所生之危險、損害，
          及被告肇事後血液中之酒精濃度非輕，而其不僅無駕駛執照，且於飲酒後
          ，絲毫不顧大眾安危，而駕車於道路上行駛，故其惡性非輕，另其對於本
          件車禍發生之過失程度，復屬重大，至被告犯罪後，雖然坦承所為，然至
          今仍未與告訴人丙○○就民事賠償問題，達成和解，其犯後態度尚非良好
          等一切情狀，分別量處如主文所示之刑，並各諭知易科罰金之折算標準，
          且定其應執行刑及易科罰金之折算標準，以資懲儆。
二、無罪部分：
    （一）公訴意旨另略以：被告甲○○於前述時、地，酒後駕車而與乙○○所駕駛
          ，內載告訴人丙○○之自用小客車發生車禍，而致告訴人受有胸（肋）挫
          傷之傷害後，竟未對告訴人施予救護，即逕自逃逸，自行至台南市立醫院
          就醫，後經警據報循線前往台南市立醫院，始查獲上情。因認被告另涉有
          刑法第一百八十五條之四駕車肇事逃逸之公共危險罪嫌。
    （二）按犯罪事實應依證據認定之，無證據不得推定其犯罪事實；又不能證明被
          告犯罪者，應諭知無罪之判決，刑事訴訟法第一百五十四條、第三百零一
          條第一項分別定有明文。其次，刑法第一百八十五條之四之駕駛動力交通
          工具肇事逃逸罪，須行為人駕車肇事後，明知致人死傷之事實，且有能力
          對於被害人施予及時之救護，而置被害人於不顧，故意逃離現場者，始能
          成罪，假若行為人駕車肇事後，自身亦已受傷，且無力救護被害人，而欲
          尋求他人之幫助，乃離開現場，則因其並無肇事逃逸之故意，故仍難以該
          罪相繩。
    （三）本件公訴人認被告甲○○涉有刑法第一百八十五條之四駕車肇事逃逸之公
          共危險罪嫌，係以告訴人丙○○之指述，及證人乙○○之證詞等為其主要
          論據，並參酌被告於駕車肇事後，竟不發一語即自行離去等情資為佐證。
          惟被告則堅詞否認涉有駕車肇事逃逸之犯行，辯稱：其駕車肇事後，本身
          亦有受傷，其已無法言語，乃欲至附近請朋友前來處理，然因嗣後昏迷而
          為友人送至醫院，才未返回肇事現場，其並無肇事逃逸之故意等語。
    （四）經查，被告甲○○有於前述時、地，酒後駕車與證人乙○○所駕駛之小客
          車發生碰撞，而造成告訴人丙○○受傷後，自行離開現場等事實，雖據被
          告於警訊時及偵審中供認明確，然證人即當日被告發生車禍後前往求助之
          張文銘則於本院審理時到庭結證稱：「……我打電話給他（指被告），說
          要介紹朋友給他認識，是八月三日晚上十一點多，我們約在小吃部，在歸
          仁大廟村，大人廟那裡，那小吃部叫『梅君』，我在那裡等他，我看他很
          晚還沒來，就出去門口看，看到他倒在小吃部門口旁邊那裡，我叫他，他
          醒不過來，我看到他頭臉有流血，我不知他發生何事，我便趕快開車載他
          到台南市立醫院急診，然後他還沒醒來，警察便來了，警察走了以後，他
          醒了，便告訴我發生車禍的事，要我去處理，我告訴他警察來過，已處理
          完了……」等語（本院九十年二月二日訊問筆錄參照），顯見案發當日，
          被告發生車禍後，確因自身受傷，乃前往其友人所在處求助。另被告係於
          八月四日凌晨零時三十四分許，因前額、右膝裂傷及胸部挫傷疼痛等傷害
          ，經友人送至台南市立醫院急診室，亦有該院九十年二月十四日南市醫字
          第０六二號函及所附病歷資料及八十九年八月十日醫字第００八一三０號
          驗傷診斷書各一份存卷可佐，是被告當日受傷後，係欲前往求助，始離開
          車禍現場，嗣後並因受傷昏迷而經友人送醫等情，應堪認定。基此，本件
          被告於駕車肇事後，既因自身受傷而欲前往他處求助，乃逕行離開車禍現
          場，參照前述說明，其逕行離去時，因無肇事逃逸之故意，故其所為，仍
          與刑法第一百八十五條之四之駕車肇事逃逸罪責有間。此外，復查無其他
          積極證據，足認被告涉有公訴人所指之肇事逃逸犯行，是不能證明被告此
          部分犯罪，故此部分應依法為被告無罪判決之諭知。
據上論斷，應依刑事訴訟法第二百九十九條第一項前段、第三百零一條第一項，刑法
第一百八十五條之三、第二百八十四條第一項前段、第四十一條第二項、第五十一條
第五款，道路交通管理處罰條例第八十六條第一項，罰金罰鍰提高標準條例第一條前
段、第二條，判決如主文。
中      華      民      國     九十     年       三      月      九     日
                                   臺灣臺南地方法院交通法庭
                                       法  官    陳  志  成
右正本證明與原本無異。
如不服本判決，應於判決送達後十日內向本院提出上訴狀( 應附繕本 )。
                                       書記官    黃  富  煜
中      華      民      國     九十     年       四      月     十一    日
附錄本案論罪科刑法條全文：
刑法第二百八十四條（過失傷害罪）
因過失傷害人者，處六月以下有期徒刑、拘役或五百元以下罰金，致重傷者，處一年
以下有期徒刑、拘役或五百元以下罰金。
刑法第一百八十五條之三
服用毒品、麻醉藥品、酒類或其他相類之物，不能安全駕駛動力交通工具而駕駛者，
處一年以下有期徒刑、拘役或三萬元以下罰金。


司法院資訊處製作；財團法人民間司法改革基金會備份。
